臺灣臺北地方法院民事簡易判決
110年度北簡字第7190號
原    告  洪崇媺


被    告  陳宏洋


上列當事人間請求損害賠償事件，經本院刑事庭移送前來，本院
於民國111年4月21日言詞辯論終結，判決如下：
    主    文
被告應給付原告新臺幣壹拾陸萬捌仟零貳拾玖元，及自民國一百
零九年十一月十七日起至清償日止，按年息百分之五計算之利息
。
原告其餘之訴駁回。
訴訟費用新臺幣壹仟元由被告負擔。
本判決原告勝訴部分得假執行。但被告如以新臺幣壹拾陸萬捌仟
零貳拾玖元預供擔保後，得免為假執行。
原告其餘假執行之聲請駁回。
    事實及理由
一、原告主張：被告於民國108年7月4日18時33分許，騎乘車牌
    號碼000-0000號普通重型機車（下稱系爭B車），沿臺北市
    信義區市民大道6段西往東方向行駛，行經市民大道6段與松
    隆路215巷口，因向右變換行向未注意其他車輛，致原告騎
    乘車牌號碼000-000號普通重型機車（下稱系爭A車）緊急煞
    車而失控滑倒，原告因而受有右側橈骨遠端閉鎖性骨折、右
    側及左側膝部擦傷等傷害，並造成原告所有系爭A車損壞，
    為此依侵權行為之法律關係，請求被告賠償醫療費用新臺幣
    （下同）24,633元、醫療照護用品2,000元、營養品3,000元
    、看護費6萬元、交通費24,000元、無法工作損失3萬元、勞
    動能力減損5萬元、系爭A車修理費14,350元、衣物及手機殼
    毀損2,000元、精神慰撫金8萬元，共計289,983元等語。並
    聲明：㈠被告應給付原告289,983元，及自起訴狀繕本送達翌
    日起至清償日止按年息5％計算之利息。㈡願供擔保請准宣告
    假執行。
二、被告則以：依臺北市政府警察局信義分局交通分隊道路交通
    事故談話紀錄表所載，原告自稱發生危害狀況時行車時速為
    50至60公里，已經超過速限40公里，且原告行駛在被告的後
    面，因此才會煞車不及自摔倒地而受傷，並非被告所造成，
    臺北市政府警察局交通警察大隊道路交通事故初步分析研判
    表卻顛倒誤植，造成被告遭受不白之冤，幸而原告誣指被告
    肇事逃逸部分，已獲不起訴處分。被告於事故發生現場見原
    告行動自如，並非自受傷後即生活無法自理；原告上救護車
    前還告知被告其騎車不穩自摔，但有保險可以申請理賠，故
    請求被告幫忙作證，被告因此留下電話，沒想到竟遭原告請
    求賠償。原告急診後不僅無須住院，1個半鐘頭即做完筆錄
    及回報保險並出院，其傷勢與其所主張之受傷程度不符，原
    告應提出醫療專業鑑定證明其傷勢並非舊傷等語，資為抗辯
    。並聲明：原告之訴駁回。
三、得心證之理由：
  ㈠關於肇事原因及過失責任之認定：
    按汽（機）車行駛時，駕駛人應注意車前狀況及兩車併行之
    間隔，並隨時採取必要之安全措施，不得在道路上蛇行，或
    以其他危險方式駕車，道路交通安全規則第94條第3項定有
    明文。查原告於108年7月4日18時33分許，騎乘系爭A車，沿
    臺北市信義區市民大道6段西往東方向第2車道行駛，行經市
    民大道6段與松隆路215巷口時，沿同向同車道行駛於系爭A
    車左前方由被告所騎乘之系爭B車向右變換行向至系爭A車前
    方，原告騎乘系爭A車見狀煞車失控倒地，原告因而受有右
    側橈骨遠端閉鎖性骨折、右側及左側膝部擦傷等傷害之事實
    ，業據原告提出事故現場畫面截圖、車輛受損照片、診斷證
    明書、X光照片、受傷照片、門急診費用收據、醫療費用收
    據、就醫費用收據明細、藥品明細收據等件為證（見附民卷
    第92至126頁），並有臺北市政府警察局交通警察大隊110年
    3月18日北市警交大事字第110301346號函檢附之臺北市政府
    警察局信義分局道路交通事故現場圖、道路交通事故補充資
    料表、道路交通事故談話紀錄表、道路交通事故調查報告表
    、臺北市政府警察局道路交通事故當事人登記聯單、路人行
    車影像紀錄器畫面、監視器畫面、道路交通事故照片黏貼紀
    錄表等交通事故資料附卷可稽（見本院卷第29至69頁），且
    為兩造所不爭執，堪信為真實。參以原告於108年7月4日警
    方製作道路交通事故談話紀錄表時陳述：「肇事前，我駕駛
    普重機297-LEM，沿市民大道6段第2車道西向東直行，當時
    對方機車在我正前方，它突然煞車，我趕緊煞車，我不清楚
    我有無碰撞前車，我車往右前摔出，左側車身倒地，我雙手
    雙腳受傷，當下我後方的機車（路人）有跟我說，我車前輪
    碰到前車後輪，前車當下有回頭看原本要走，是路人把他攔
    下，對方有問我說我有無怎樣，路人有幫我報警，我跟他說
    我有報警，他有等到救護車來才走，我跟他說我先上車，之
    後我就沒再交談，各自離去（當下發生時我有跟他留電話，
    對方沒留我的）。發現危害時約一台機車車身長，我記得看
    到對方煞車燈時我還有按喇叭的時間，我趕緊煞車。發現危
    害時行車速率50-60公里/小時。」等語（見本院卷第41頁）
    ，被告於108年7月5日警方製作道路交通事故談話紀錄表時
    陳述：「肇事前，我駕駛普重機MCJ-0558沿市民大道西向東
    第2車道直行，因路不平，我先第一次煞車，至路口時又第
    二次煞車，（怕車不穩）我擺頭是因為我在注意後方來車。
    我不曉得發生經過，我聽到後方有倒車聲音，我回頭看後方
    已有路人在幫忙倒車的那台車，因為我沒跟她撞到，且與我
    無關，我便續行趕時間。路人把我叫住，故我回來協助對方
    機車。我在現場等救護車來，我有給她我的電話，她沒給我
    她的。我是基於幫忙的立場才回來幫她，我有問她哪裡受傷
    ，救護車來後我忘記她跟我說什麼了，她上車離開後，我便
    騎車走了（她上救護車我就沒再跟她講話了）。不清楚肇事
    經過，發現危害時行車速率30-40公里/小時。」等語（見本
    院卷第43頁），參酌警方道路交通事故現場圖、當事人談話
    紀錄、警方現場照片等跡證顯示，事故前原告騎乘系爭A車
    ，沿臺北市信義區市民大道6段西往東方向第2車道行駛，被
    告騎乘系爭B車，沿同路同方向同車道行駛在系爭A車左前方
    ，行經市民大道6段與松隆路215巷口時，系爭B車向右變換
    行向至系爭A車前方，系爭A車見狀煞車仍因此倒地而肇事，
    併參酌路人行車影像紀錄器畫面、監視器畫面顯示，系爭A
    車與系爭B車未駛至肇事地點前皆保持一定距離（見本院卷
    第55頁），顯見事故前兩車車速相當，行至肇事地點時，系
    爭B車突向右變換行向至系爭A車前方並煞車，系爭A車見狀
    隨即煞車並亮起煞車燈（見本院卷第57頁、第59頁），但系
    爭A車仍因突然變換行向並煞車之系爭B車，造成其向左傾倒
    （見本院卷第61頁），可見被告騎乘系爭B車於向右變換行
    向之過程中，未確實觀察右後方鄰近之系爭A車行駛動態及
    彼此間隔，致事故發生，堪認被告騎乘系爭B車「向右變換
    行向未注意其他車輛」為本件事故肇事原因；而原告騎乘系
    爭A車始終行駛於市民大道6段西往東方向第2車道之外側，
    對於同路同方向同車道行駛於內側其左前方突然向右變換行
    向並煞車之系爭B車，猝不及防，故無肇事因素，臺北市車
    輛行車事故鑑定委員會亦同此認定，此有臺北市車輛行車事
    故鑑定委員會鑑定意見書在卷可考（見本院卷第227至229頁
    ），且本院及臺灣高等法院刑事庭亦同此認定，本院刑事庭
    以109年度交易字第98號刑事判決，依過失傷害罪判處被告
    有期徒刑4 月（見本院卷第13至18頁），經被告上訴，臺灣
    高等法院刑事庭以110年度交上易字第67號刑事判決駁回被
    告上訴，已確定在案（見本院卷第129至132頁），足認被告
    於108年7月4日所為上述行為對原告已構成侵權行為。
　㈡關於原告得請求被告賠償之金額：
　　又按因故意或過失，不法侵害他人之權利者，負損害賠償責
    任；汽車、機車或其他非依軌道行駛之動力車輛，在使用中
    加損害於他人者，駕駛人應賠償因此所生之損害；不法侵害
    他人之身體或健康者，對於被害人因此喪失或減少勞動能力
    ，或增加生活上之需要時，應負損害賠償責任；不法侵害他
    人之身體、健康、名譽、自由、信用、隱私、貞操，或不法
    侵害其他人格法益而情節重大者，被害人雖非財產上之損害
    ，亦得請求賠償相當之金額；負損害賠償責任者，除法律另
    有規定或契約另有訂定外，應回復他方損害發生前之原狀；
    第1項情形，債權人得請求支付回復原狀所必要之費用，以
    代回復原狀，民法第184條第1項前段、第191條之2、第193
    條第1項、第195條第1項前段、第213條第1項、第3項分別定
    有明文。本件被告不法侵害原告之權利，既經認定，則原告
    主張依上開規定請求被告賠償原告因而所受之損害，即屬有
    據。茲就原告請求被告賠償之各項金額，應否准許，分述如
    下：
　⒈醫療費用部分：
　　查原告主張因上揭交通事故受有右側橈骨遠端閉鎖性骨折、
    右側及左側膝部擦傷等傷害，支出醫療費用24,633元之事實
    ，業據原告提出臺北市立聯合醫院診斷證明書、臺北市立聯
    合醫院（忠孝院區）診斷證明書、長庚醫療財團法人台北長
    庚紀念醫院診斷證明書、奕賢骨科外科診所診斷證明書、陳
    士源中醫診所診斷證明書、X光照片、臺北市立聯合醫院門
    急診費用收據、台北長庚紀念醫院費收據、陳士源中醫診所
    就醫費用收據明細、奕賢骨科外科診所藥品明細收據為證（
    見本院卷第98至103頁、第109至126頁），堪信為真實。被
    告雖辯稱原告實際傷勢較診斷證明書記載為輕或可能為舊傷
    云云，惟被告就其所辯原告實際傷勢較診斷證明書記載為輕
    或可能為舊傷之有利於己之事實，並未舉證證明以實其說，
    且依現場原告摔倒之畫面及其受傷照片所示（見本院卷第57
    頁、第61頁、第97頁），與上開診斷證明書所記載受傷部位
    相符，堪認原告確實係因上揭交通事故致受有右側橈骨遠端
    閉鎖性骨折、右側及左側膝部擦傷等傷害，是原告請求被告
    給付醫療費用24,633元，為有理由，應予准許。
　⒉醫療照護用品及營養品部分：
　　本件原告主張其因本件交通事故受傷，購買醫療照護用品（
    含：傷口清創、人工皮、除疤膏）支出2,000元，購買營養
    品（含：鈣片、水藥等）支出3,000元等語，本院考量原告
    因本件交通事故受有右側橈骨遠端閉鎖性骨折、右側及左側
    膝部擦傷等傷害，自有照護其傷處之必要，則其請求發票所
    示購買人工皮親水膚料、滅菌棉棒、生理食鹽液、除疤膏等
    醫療照護用品之金額共計1,461元（見臺灣臺北地方檢察署1
    09年度偵字第11375號卷第165至167頁）之範圍內，應屬有
    據，至原告逾此部分醫療照護用品及營養品費用之請求，則
    不應准許。
　⒊看護費部分：
　　再按親屬代為照顧被害人之起居，固係基於親情，親屬間之
    看護，縱因出於親情而未支付費用，然親屬看護所付出之勞
    力並非不能評價為金錢，此種基於身分關係之恩惠，自不能
    加惠於加害人，故由親屬看護時，縱無現實看護費之支付，
    仍應比照一般看護情形，認被害人受有相當於看護費之損害
    ，得向加害人請求賠償，始符公平原則及民法第193條第1項
    所定「增加生活上需要」之意旨（最高法院94年度台上字第
    1543號、89年度台上字第1749號民事判決意旨參照）。本件
    原告主張其受傷後需專人照護，而由其母親看護1個月，故
    以每日看護費2,000元計算，請求賠償看護費6萬元。經查，
    原告因本件交通事故受有右側橈骨遠端閉鎖性骨折、右側及
    左側膝部擦傷等傷害之事實，已如前述，且長庚醫療財團法
    人台北長庚紀念醫院診斷證明書醫囑欄記載：「病患曾於10
    8年7月5日、108年7月19日、108年8月16日、108年9月27日
    、108年10月25日至本院門診治療，續門診追蹤治療，宜他
    人照顧一個月，宜休養三個月避免負重工作及劇烈運動。」
    等語明確，堪認原告於受傷後有由專人看護1個月之必要。
    又原告請求以每日2,000元計算看護費，與一般全日看護費
    用行情相當，故原告請求相當於1個月看護費6萬元之損害，
    自屬有據。
　⒋交通費部分：
　　本件原告請求被告賠償2個月每日400元往返醫院及公司之交
    通費，共計24,000元，但為被告所否認，而觀諸長庚醫療財
    團法人台北長庚紀念醫院診斷證明書醫囑欄係稱原告宜休養
    3個月避免負重工作及劇烈運動，尚難逕認原告有無法搭乘
    大眾運輸工具之情形。原告復未舉證證明其有無法搭乘大眾
    運輸工具並實際上每日支出計程車費400元之情形，亦未提
    出任何交通費單據，自難認原告有因傷支出交通費24,000元
    之情形，是原告請求被告賠償交通費24,000元，不應准許。
　⒌工作損失及勞動能力減損部分：
　　原告主張其受有15日無法工作之損失3萬元、勞動能力減損5
    萬元，雖提出其108年度及109年度綜合所得稅電子結算網路
    申報所得資料為證（見本院卷第253至255頁），本院斟酌原
    告於本件交通事故發生之108年薪資所得為659,800元，原告
    於109年之薪資所得為803,300元，且依上述長庚醫療財團法
    人台北長庚紀念醫院診斷證明書醫囑欄「病患…宜他人照顧
    一個月，宜休養三個月避免負重工作及劇烈運動。」之記載
    ，堪認原告請求被告賠償15日工作損失部分，應屬合理，而
    依原告月薪58,000元計算（見本院卷第242頁），被告應賠
    償原告無法工作之損失係29,000元（計算式：58,000÷30×15
    ＝29,000元）。至原告主張：原告因本件車禍右手腕受損，
    導致無法打字，上班時請同事幫忙打字，可能影響年終考績
    等語（見本院卷第243至243頁），然原告就其主張勞動能力
    減損5萬元之有利於己之事實，未能確切舉證證明，是原告
    請求勞動能力減損5萬元部分，礙難准許。
　⒍系爭A車修理費部分：
　  查原告主張其因上揭交通事故受有系爭A車修理費14,350元
    之損害，固據原告提出估價單等件為證，惟系爭A車係於100
    年9月出廠，而系爭A車修復之費用為零件14,350元（見本院
    卷第95頁），衡以本件系爭A車有關零件部分之修復，既以
    新零件更換被損害之舊零件，則在計算損害賠償額時，自應
    將零件折舊部分予以扣除（最高法院77年5月17日第9次民事
    庭會議決議參照），而依行政院所發布之固定資產耐用年數
    表及固定資產折舊率表，普通重型機車耐用年數為3年，依
    定率遞減法每年應折舊536/1000，且採用定率遞減法者，其
    最後一年之折舊額，加歷年折舊累計額，其總和不得超過該
    資產成本原額之10分之9，參以修正前所得稅法第54條第3項
    規定「採用定率遞減法者，其最後一年度之未折減餘額，以
    等於成本十分之一為合度。」，並參酌營利事業所得稅查核
    準則第95條第6項規定「固定資產提列折舊採用平均法、定
    率遞減法或年數合計法者，以1年為計算單位，其使用期間
    未滿1年者，按實際使用之月數相當於全年之比例計算之，
    不滿1月者，以1月計」，則系爭A車自出廠日100年9月起，
    至108年7月4日損害發生時止，已使用逾7年，據此，系爭A
    車扣除折舊後之零件費用為1,435元（計算式：14,350元×1/
    10＝1,435元），故原告得請求其因本件交通事故所受系爭A
    車損害金額即系爭A車必要修復費用為1,435元。
　⒎衣物及手機殼毀損部分：
　　原告主張其因上揭交通事故造成其上衣破損、長褲破損、包
    包鍊斷裂、手機殼破損，各請求賠償500元，共計2,000元，
    其中上衣及長褲破損、包包鍊斷裂部分，業據原告提出損壞
    物品之照片為證（見本院卷第105頁），依其傷痕堪信係本
    件交通事故所造成。至於原告主張手機殼破損部分，原告未
    提供照片等證據證明之，自難認其手機殼亦有受損。故原告
    請求被告賠償上衣破損、長褲破損、包包鍊斷裂之損害部分
    ，應屬有據，原告雖未能提出個別商品購買或修復之相關單
    據，但其請求之金額核與市場行情相當，是原告請求上衣破
    損、長褲破損、包包鍊斷裂之損害共計1,500元部分，為有
    理由，應予准許，至原告請求手機殼破損部分，不應准許。
　⒏精神慰撫金部分：
　　末按不法侵害他人之人格權，被害人受有非財產上損害，請
    求加害人賠償相當金額之慰撫金時，法院對於慰撫金之量定
    ，應斟酌實際加害情形、所造成之影響、被害人所受精神上
    痛苦之程度、雙方之身分、地位、經濟狀況及其他各種情形
    ，以核定相當之數額（最高法院著有47年台上字第1221號、
    51年台上字第223號、76年台上字第1908號判例可資參照）
    。本院審酌原告因上揭交通事故，致受有右側橈骨遠端閉鎖
    性骨折、右側及左側膝部擦傷等傷害，其身體、精神確受有
    痛苦，並斟酌原告現年30歲，被告現年62歲，及兩造之身分
    、地位、財產、經濟能力等一切情狀，認本件原告請求被告
    賠償之精神慰撫金以5萬元為適當。
　⒐綜上所述，原告依侵權行為之規定，得請求被告賠償之金額
    為醫療費用24,633元、醫療照護用品1,461元、看護費6萬元
    、工作損失29,000元、系爭A車修理費1,435元、衣物及包包
    毀損1,500元、精神慰撫金5萬元，共計168,029元。
四、從而，原告依侵權行為法律關係，請求被告給付168,029元
    ，及自起訴狀繕本送達翌日即109年11月17日起至清償日止
    按年息5％計算之法定遲延利息之範圍內，為有理由，應予准
    許。至原告逾此部分之請求，為無理由，應予駁回。　
五、本判決原告勝訴部分係就民事訴訟法第427條訴訟適用簡易
    程序所為被告敗訴之判決，依同法第389條第1項第3款規定
    ，應依職權宣告假執行。至原告敗訴部分，其假執行之聲請
    ，因訴之駁回已失所附麗，不應准許。
六、本件為判決之基礎已臻明確，兩造其餘主張、陳述並所提證
    據，經審酌後，認均與本件之結論無礙，爰不再一一論述，
    附此敘明。
七、本件訴訟費用額，依後附計算書確定如主文第3項所示金額
    。
中　　華　　民　　國　　111 　年　　 5　　月　　20　　日
              臺灣臺北地方法院臺北簡易庭
                                  法  官  羅富美
計算書：
項        目             金  額（新臺幣）    備    註
第一審裁判費             1,000元
合        計             1,000元
備註：按刑事法院依刑事訴訟法第504條第1項以裁定將附帶民事
      訴訟移送同院民事庭，依同條第2項規定，固應免納裁判
      費。然因犯罪而受損害之人，於刑事訴訟程序附帶提起民
      事訴訟，對於被告請求回復之損害，以被訴犯罪事實所生
      之損害為限，否則縱令得依其他事由，提起民事訴訟，亦
      不得於刑事訴訟程序附帶為此請求（最高法院60年台上字
      第633號判例要旨參照），是倘原告提起刑事附帶民事訴
      訟請求被告賠償之損害，非屬刑事判決所認定係因犯罪事
      實而生者，該部分仍應繳納裁判費。而本件刑事判決認定
      之犯罪事實係被告過失傷害原告之行為，則原告請求被告
      賠償其系爭A車修理費14,350元、衣物及手機殼毀損2,000
      元，共計16,350元部分，非屬被告被訴犯罪事實所生之損
      害，應徵第一審裁判費1,000元。
以上判決正本係照原本作成。
如對本判決上訴，須於判決送達後20日內向本庭（臺北市○○○路0
段000巷0號）提出上訴狀 (須按他造當事人之人數附繕本）。
中　　華　　民　　國　　111 　年　　 5　　月　　20　　日
                                  書記官  陳鳳瀴